【裁判字號】    98,簡上,174
【裁判日期】    980724
【裁判案由】    詐欺
【裁判全文】
臺灣新竹地方法院刑事判決             98年度簡上字第174號
上  訴  人
即  被  告  乙○○
上列上訴人即被告因詐欺案件，不服本院竹北簡易庭98年度竹北
簡字第262 號，中華民國98年5 月27日第一審簡易判決（聲請簡
易判決處刑書案號：98年度偵字第2971號），提起上訴，本院判
決如下：
    主  文
上訴駁回。
乙○○緩刑貳年。
    事  實
一、乙○○依其智識程度，可預見提供郵局或銀行帳戶存摺、提
    款卡及密碼等供詐欺集團使用，可能因此供詐欺集團使用詐
    術使被害人將款項匯入後，再予提領使用；並預見可能因而
    幫助詐欺集團從事詐欺之不法犯罪，竟仍基於幫助詐欺集團
    詐欺之未必故意，見報紙刊登「誠徵工作伙伴」之廣告，而
    依報上所載電話與一名真實姓名年籍不詳之黃姓成年男子聯
    絡，明知黃姓男子所述工作內容反覆不一，已足引起一般人
    之懷疑，乙○○已有工作經驗，竟仍依該黃姓男子之指示，
    於民國97年11月2 日12時許，將其在渣打國際商業銀行（下
    稱渣打銀行）竹東分行所申辦帳號00000000000000號帳戶之
    存摺影本、提款卡及密碼等物，委託位於新竹市○○路之「
    空軍一號」客運車寄送至「空軍一號」桃園長榮站，以此方
    式交付與該黃姓男子及其所屬之詐欺集團成員使用。嗣該詐
    欺集團成員旋共同基於意圖為自己不法所有之犯意聯絡，於
    同日晚上8 時許，冒用郵局總局人員名義，撥打電話向甲○
    ○佯稱其於東森購物之匯款誤設為分期付款，需以現金存入
    渣打銀行提款機作更正，致甲○○陷於錯誤，於同日晚上8
    時14分許，依指示前往台北縣新莊市○○路879 之17號渣打
    銀行新莊簡易型分行操作自動櫃員機，將現金新臺幣（下同
    ）4 萬元存入上開乙○○之帳戶內，嗣甲○○察覺有異，報
    警處理，始為警循線查知上情。
二、案經新竹縣政府警察局移送臺灣新竹地方法院檢察署檢察官
    偵查聲請簡易判決處刑。
    理  由
壹、程序部分：
    按被告以外之人於審判外之言詞或書面陳述，除法律有規定
    者外，不得作為證據。又被告以外之人於審判外之陳述，經
    當事人於審判程序同意作為證據，法院審酌該言詞陳述或書
    面陳述作成時之情況，認為適當者，亦得為證據。當事人、
    代理人或辯護人於法院調查證據時，知有第159條第1項不得
    為證據之情形，而未於言詞辯論終結前聲明異議者，視為有
    前項之同意，刑事訴訟法第159條第1項及第159條之5分別定
    有明文。經查，本件被告就被害人甲○○於警詢時之陳述，
    在本院準備程序及審理程序中，就證據能力一節均表示無意
    見，並未於本案言詞辯論終結前聲明異議，而本院審酌上開
    證人於警詢時之陳述係於案發後就自己親身經歷之事實所為
    者，依其陳述作成時之情況並不無適當，且非非法取得之證
    據，又無證據力明顯過低之情形，復經本院於審判期日就上
    開證據進行調查、辯論，依前開規定，自得為證據；次按，
    本案認定事實所引用之文書證據，並無證據證明係公務員違
    背法定程式所取得，亦無刑事訴訟法第15 9條之4 之顯有不
    可信之情況與不得作為證據之情形，本院斟酌本案卷內之證
    據並非非法取得，亦無證明力明顯過低之情形，且經本院於
    審判期日依法進行證據之調查、辯論，被告於訴訟上之程序
    權，已受保障，故前揭各該證據，亦均得採為證據，合先敘
    明。
貳、實體部分：
一、訊據被告乙○○對於上開事實均坦承不諱，復經被害人甲○
    ○於警詢時陳述在卷（參偵查卷宗第10-11 頁），並有被告
    乙○○所有之渣打銀行竹東分行帳號00000000000000號帳戶
    存摺交易明細影本1 份，渣打銀行自動櫃員機交易明細表1
    份，臺北縣政府警察局新莊分局丹鳳派出所受理詐騙帳戶通
    報警示簡便格式表、受理刑事案件報案三聯單、受理各類案
    件紀錄表各1 份，內政部警政署反詐騙諮詢專線紀錄表1 份
    ，空軍一號托運單影本1 份，報紙廣告版影本1 紙附卷可稽
    （參同前卷宗第12-21 頁），是被告自白與事實相符，事證
    明確，被告幫助詐欺犯行洵堪認定，應予依法論科。
二、
（一）按刑法上之故意，非僅指直接故意，尚包含間接故意（即
      未必故意），所謂間接故意係指行為人對於構成犯罪事實
      ，預見其發生而其發生並不違反其本意者而言，刑法第13
      條第2項 定有明文。且幫助犯之成立以行為人主觀上認識
      被幫助者正欲從事犯罪或係正在從事犯罪，且該犯罪有既
      遂之可能，而其行為足以幫助他人實現構成要件者，即具
      有幫助故意，並不以行為人確知被幫助者係犯何罪名為必
      要，至於行為人在正犯實施犯罪前為幫助行為者，則構成
      事前幫助犯。金融帳戶為個人之理財工具，一般民眾皆可
      自由申請開設金融帳戶，並無任何特殊之限制，且得同時
      在不同金融機構申請多數存款帳戶使用，並無借用他人帳
      戶使用之必要。又衡諸一般常情，任何人均可辦理金融帳
      戶存摺使用，如無正當理由，實無借用他人存摺使用之理
      ，而金融存摺亦事關個人財產權益之保障，其專有性甚高
      ，除非本人或與本人親密關係者，難認有何理由可自由流
      通使用該存摺，一般人均有妥為保管及防止他人任意使用
      之認識，縱特殊情況偶需交付他人使用，亦必深入瞭解用
      途及合理性，始予提供，且該等專有物品如落入不明人士
      手中，而未加以闡明正常用途，極易被利用為與財產有關
      之犯罪工具，此為吾人依一般生活認知所易於體察之常識
      ，而有犯罪意圖者，非有正當理由，竟徵求他人提供帳戶
      ，客觀上可預見其目的，係供為某筆資金之存入，後再行
      領出之用，且該筆資金之存入及提領過程係有意隱瞞其流
      程及行為人身分曝光之用意，一般人本於一般認知能力均
      易於瞭解（最高法院93年度台上字第31號判決要旨可資參
      照）。況以電話、手機簡訊通知中獎、刮刮樂、退費或佯
      稱金融卡遭冒用須更改資料等類似之不法詐騙份子，為掩
      飾其等不法行徑，以避免執法人員循線查緝，經常利用他
      人存款帳戶、印章、提款卡暨密碼，以確保犯罪所得免遭
      查獲，類此案件在社會上層出不窮，亦屢經報章雜誌及其
      他新聞媒體再三披露，故避免此等專屬性甚高之物品被不
      明人士利用為與財產有關之犯罪工具，亦為一般生活認知
      所應有之認識。且一般人對自己之金融機構帳戶所用之存
      摺、提款卡、密碼及印鑑，均妥為保管，恐被他人得知帳
      號或密碼後，有被冒領、或其他非法使用之虞。而被告僅
      憑電話聯絡即寄交金融帳戶之存摺、提款卡及密碼資料予
      素昧平生之不詳成年男子，衡之常情，被告當有預見該不
      詳姓名成年男子應係將該等物品供作詐欺犯罪之用，則該
      收受帳戶之人將該帳戶用來供自己或他人作為詐欺取財之
      用，亦為被告所容忍及允許，亦即不違反被告之本意，被
      告具有不確定幫助故意至為灼然。
（二）核被告乙○○所為，係犯刑法第30條第1 項前段、第339
      條第1 項之詐欺取財罪之幫助犯，爰依刑法第30條第2 項
      減輕其刑。原審以被告上開犯行明確，依刑事訴訟法第44
      9 條第1 項前段、刑法第339 條第1 項、第30條第1 項前
      段、第2 項、第41條第1 項前段、刑法施行法第1 條之1
      第1 項、第2 項前段，量處有期徒刑3 月，並諭知如易科
      罰金之折算標準，核其認事用法均無不合，量刑亦屬妥適
      ，應予維持。被告上訴意旨坦認有犯錯，惟被告素行良好
      ，未有前科，亦賠償被害人甲○○，符合刑法第74條緩刑
      要件，給予自新機會等語，核無理由，應予駁回。
（三）末查被告前未曾受有期徒刑以上刑之宣告，有臺灣高等法
      院被告前案紀錄表附卷可稽，其因一時失慮致罹刑典，犯
      罪情節尚屬輕微，事後亦能坦承犯行，態度良好，並已賠
      償被害人甲○○2 萬元且當庭交付之，此有本院98年7 月
      3 日準備程序筆錄在卷可佐，被告經此偵審程序之教訓後
      ，應能知所警惕，信無再犯之虞，本院因認對其所宣告之
      刑以暫不執行為當，爰併予宣告緩刑2 年，促其戒慎，用
      啟自新。
據上論斷，應依刑事訴訟法第455 條之1 第1 項、第3 項、第36
8 條，刑法第74第1 項第1 款，判決如主文。
本案經檢察官洪期榮到庭執行職務。
中    華    民    國    98    年    7     月    24    日
                  刑事第三庭    審判長法  官  賴淑敏
                                      法  官  楊數盈
                                      法  官  林惠君
以上正本證明與原本無異。
不得上訴。
中    華    民    國    98    年    7     月    27    日
                                      書記官  劉亭筠
附錄法條：
中華民國刑法第339 條（普通詐欺罪）
意圖為自己或第三人不法之所有，以詐術使人將本人或第三人之
物交付者，處5 年以下有期徒刑、拘役或科或併科1 千元以下罰
金。
以前項方法得財產上不法之利益或使第三人得之者，亦同。
前二項之未遂犯罰之。


司法院資訊處製作；財團法人民間司法改革基金會備份。
